【裁判字號】    98,重訴,3
【裁判日期】    980430
【裁判案由】    殺人
【裁判全文】
臺灣臺北地方法院刑事判決               98年度重訴字第3號
公  訴  人  臺灣臺北地方法院檢察署檢察官
被      告  甲○○
選任辯護人  周漢威律師
            林三加律師
            謝幸伶律師
上列被告因殺人等案件，經檢察官提起公訴（97年度偵字第2622
6號），本院判決如下：
    主  文
甲○○殺人，處有期徒刑拾貳年，扣案水果刀壹把沒收。又殺人
，未遂，處有期徒刑拾年，扣案水果刀壹把沒收。應執行有期徒
刑貳拾年，扣案水果刀壹把沒收。
    事  實
一、甲○○於民國95年1月13日與大陸女子蔣玉仙結婚，蔣玉仙
    來臺後，於同年10月23日離家未歸。甲○○遍尋未果，乃過
    濾蔣玉仙通聯紀錄，察覺門號0000000000使用人丙○○與之
    多有聯繫，懷疑其唆使蔣玉仙離家，兩人屢屢於電話中就蔣
    玉仙行蹤起口角爭執。甲○○於97年11月27日清晨4、5時許
    ，復以電話質問丙○○，丙○○即辱罵甲○○並關閉手機，
    甲○○因而心生不滿，遂於同日上午9時許，至臺北市○○
    區○○街179號前等候丙○○，適丙○○與其男友劉慶生於
    上午9時15分許走經該處，即向劉慶生表明甲○○係常以電
    話騷擾之人，3人發生嚴重口角爭執，甲○○明知人之頭、
    頸、胸、腹，均係生命賴以維繫之重要身體部位，以水果刀
    砍刺，將生致命結果，竟基於殺人犯意，以其所有隨身攜帶
    之水果刀1把（13公分長，雙面刀，一為平滑，一為鋸齒）
    ，朝劉慶生左胸、左腋下處猛刺3刀，復接續朝臉部、後頸
    各猛砍數次，致其前胸左側有1.0公分直徑、第3、4肋骨斜
    走進入胸腔再穿過心包膜及於左心室上方之穿刺傷，左血胸
    1500cc及血塊、心包囊有血100cc，左肺下葉穿刺傷，左肺
    胸膜囊腔有血及血塊1500cc，臉部3處之2公分、2.5公分、1
    .5 公分開放性傷口，後頸部2處之2.5公分、0.5公分開放性
    傷口。甲○○見劉慶生逃離現場，竟另起殺人犯意，轉持上
    揭水果刀朝丙○○後腦、右臉各猛砍1刀，致其後枕部2.5公
    分裂傷、右臉頰3.5公分裂傷，丙○○負傷逃離，惟於漢中
    街173號前為甲○○追及，其左腹、右肩再遭各猛刺1刀，致
    丙○○左肋下緣2公分穿刺傷、左橫膈2公分穿刺傷，左脾穿
    透（背面3公分、腹面2公分），腹內出血。嗣民眾報警，甲
    ○○主動向警員陳隆燦承認係行為人而自首接受裁判，並交
    出水果刀，而扣得該刀。劉慶生因胸部穿刺傷，出血引起缺
    血性休克，在同日上午9時31分許於到院前死亡。丙○○送
    院後休克命危，一度經醫師開立病危通知，嗣切除脾臟、修
    補橫膈膜、止血後，始倖免於死。
二、案經丙○○訴由臺北市政府警察局萬華分局報請臺灣臺北地
    方法院檢察署檢察官偵查起訴。
    理  由
壹、證據能力：
    證人李碧梨警詢陳述、臺北市立聯合醫院和平院區（下稱和
    平醫院）、臺北市立聯合醫院中興院區（下稱中興醫院）診
    斷證明書、臺灣臺北地方法院檢察署相驗屍體證明書、法務
    部法醫研究所（下稱法醫研究所）鑑定報告書，固分屬被告
    以外之人於審判外之言詞、書面陳述，然當事人未於言詞辯
    論終結前聲明異議，亦未聲請傳訊，顯放棄行使詰問權，本
    院審酌證人警詢陳述，係於案發初始立即製作，其記憶當甚
    清晰，不致發生一般傳聞證據中證人記憶瑕疵之風險；而上
    開書面陳述，分係檢察官、檢驗員實施勘驗、法醫師解剖鑑
    定後所製作，均適為本案證據，依刑事訴訟法第159條之5規
    定，具證據能力。至其餘憑以認定本案犯罪事實之非供述證
    據（詳後述），查無違反法定程序取得之情，依刑事訴訟法
    第158條之4規定反面解釋，亦具證據能力。
貳、實體部分：
一、訊據被告甲○○固供認：懷疑告訴人唆使蔣玉仙離家，當日
    與劉慶生、告訴人發生口角，而以水果刀刺殺渠等2人，惟
    辯稱：當日係渠等先毆打伊，乃憤而失控刺殺2人云云。惟
    查，被告與劉慶生、告訴人發生嚴重口角爭執，被告乃怒持
    水果刀刺殺劉慶生、告訴人，致劉慶生胸部穿刺傷，出血引
    起缺血性休克死亡，丙○○休克命危，經醫師切除脾臟、修
    補橫膈膜、止血，始倖免於死一節，有下列證據可資證明：
(一)告訴人丙○○於本院審理時證述：電話已吵半年多（指被告電
  話），伊曾在電話中叫很多男生跟被告解釋，但都解釋不通，
  被告於97年11月27日早上4、5點打電話給伊，兩人互罵髒話，
  伊就關機。事發時伊與劉慶生經過該處，看見被告坐在漢中街
  路口摩托車上，被告從車上站起來，伊跟劉慶生表示係此人騷
  擾伊，劉慶生上前與被告說，我們沒有藏你老婆，被告很不爽
  ，伊說不然你到我們樓上去看，被告不去，即從口袋拿刀刺向
  劉慶生，伊就看到劉慶生臉上流血，劉慶生跑掉後，被告轉而
  刺伊，第一刀先刺伊頭，刺好幾刀，伊跑了一段路，被告繼續
  追，要殺伊，到郵局門口又從腰、肩部刺好幾刀，刺到血流滿
  面，血流到身體（本院卷第108頁背面-109頁正面、110頁背面
  -111頁背面），核與在場證人李碧梨所證：伊於97年11月27日
  上午9時15分許，聽見2男1女在臺北市○○街179號前發生口角
  爭執，1男（指劉慶生）臉上流血，手掩臉往捷運站方向逃跑
  ，現場剩下1男（指甲○○）與1女（指丙○○）在該處爭吵，
  林男邊罵譚女邊拿一把刀砍向譚女等語相符【臺灣臺北地方法
  院檢察署97年度偵字第26226號卷（下稱偵卷）第28-29頁】。
(二)劉慶生遭刺後，前胸左側有1.0公分直徑、第3、4肋骨斜走進
  入胸腔再穿過心包膜及於左心室上方之穿刺傷，左血胸1500cc
  及血塊、心包囊有血100cc，左肺下葉穿刺傷，左肺胸膜囊腔
  有血及血塊1500cc，臉部3處之2公分、2.5公分、1.5公分開放
  性傷口，後頸部2處之2.5公分及0.5公分開放性傷口，致命傷
  為前胸左側之穿刺傷，因胸部穿刺傷，出血引起缺血性休克死
  亡，死亡方式可能為他殺；丙○○則有後枕部2.5公分裂傷、
  右臉頰3.5公分裂傷、右後肩裂傷、左肋下緣2公分穿刺傷、左
  橫膈2公分穿刺傷，左脾穿透（背面3公分、腹面2公分），腹
  內出血，休克命危，醫師開立病危通知，並給予緊急點滴輸液
  及輸血，經腹部電腦斷層檢查證實脾臟裂傷、腹內出血，立即
  進行緊急剖腹手術，手術發現左腰腹壁穿刺傷、橫膈裂傷、脾
  臟穿透傷、出血、胰尾表面出血，乃切除脾臟、修補橫膈、止
  血等情，有中興醫院診斷證明書、和平醫院診斷證明書、和平
  醫院97年12月17日北市醫和字第09734325700號函及告訴人病
  歷資料、法醫研究所鑑定報告書、相驗屍體證明書、病危通知
  單在卷足證（偵卷第33、36、149-150、70-141頁、本院卷第3
  3-37頁、臺灣臺北地方法院檢察署97年度相字第777號卷第38
  頁）。
(三)被告外套及褲子所採集之血跡與丙○○DNA-STR型別相同，有
  內政部警政署刑事警察局97年12月30日刑醫字第0970190451號
  鑑驗書存卷可考（偵卷第212-213頁），復有現場照片及劉慶
  生血衣與解剖照片附卷為憑（偵卷第168-211頁）；復參酌扣
  案被告所持水果刀（13公分長，雙面刀，一為平滑，一為鋸齒
  ），質地堅硬，外形犀尖銳利，足以殺害人之生命；而人體頭
  部係生命中樞，有主司運動、感覺、記憶、動作協調等功能之
  大腦、小腦及調節血壓、呼吸等功能之腦幹等重要器官，頸部
  含人體呼吸主要器官，更有大動脈流經，胸、腹則有心臟及其
  他人體重要臟器，上開器官均甚脆弱，倘以刀械刺砍，均足致
  命或失血過多而亡，此當為被告所知。觀劉慶生致命傷為前胸
  左側穿刺傷，深及左心室，左肺亦有穿刺傷，告訴人胸、腹均
  有穿刺傷，一度命危，渠等受傷位置均屬致命部位；且被告於
  告訴人負傷逃離之際，仍窮追再持刀猛刺告訴人上揭身體重要
  部位多次，被告用力之深，殺意之堅，戕害劉慶生、告訴人生
  命之決意，灼然甚明，而被告持刀刺殺之行為與劉慶生死亡間
  ，有相當因果關係，是被告自白核與事實相符，應係可採。
(四)被告固以上詞置辯，然查，被告於案發當日經本院羈押，送往
  臺灣臺北看守所檢查有無外傷，結果為被告除右手刀傷（右手
  掌、右食指割傷）外，並無其他傷勢，有臺灣臺北看守所98年
  4月2日北所衛字第0980003382號函及新收被告內外傷紀錄表、
  自白書、受傷照片存卷可考（本院卷第92-95頁），被告自承
  該傷係與他人大打出手致為利刃割傷，且告訴人亦明確證稱：
  伊與劉慶生並無先攻擊被告等語（本院卷第119頁背面）；而
  本院勘驗案發現場監視錄影機畫面及被告所提翻攝照片（本院
  卷第54-80頁），亦未見得劉慶生、告訴人有先出手毆打被告
  之舉，有勘驗筆錄存卷可考（本院卷第96-97頁），是其所辯
  ，尚難憑採。
(五)告訴人證稱：伊向被告表示不認識蔣玉仙（偵卷第148頁），
  惟告訴人於本院審理時結證：（問：蔣玉仙如何得知你的電話
  號碼？）答：伊某日在漢中街打回大陸給伊女兒，蔣玉仙跟一
  位老先生站在那邊，打完後，老先生指著蔣玉仙說，她係伊江
  西老鄉，老先生說反正大家是老鄉，就請伊一起去吃飯，蔣玉
  仙即向伊借手機打，吃完飯回家，蔣玉仙用自己電話打電話給
  伊，伊與蔣玉仙算小同鄉（本院卷第112頁背面），並於警詢
  稱：在一次同鄉聚會經朋友介紹認識蔣玉仙，蔣玉仙拜託伊幫
  她找工作，伊告知蔣女，因她無工作證，無法幫其介紹工作，
  嗣蔣女亦曾再打2、3次電話給伊，伊仍告知沒有工作，伊僅見
  過蔣女1次等語（偵卷第147頁），依告訴人上揭證詞，足證告
  訴人確係認識蔣玉仙，亦曾與之為數次通聯，竟屢屢飾掩與蔣
  玉仙相識一節；而告訴人另證述：該老先生與伊已過世2年餘
  之先生均住中和眷村，老先生曾跟伊說，伊先生要找伊之電話
  ，故伊把電話給老先生，伊認為係老先生給電話予蔣玉仙，老
  先生未曾打電話給伊，不知其姓名，亦找不到人云云（本院卷
  第112頁背面-113頁），然該人僅一次偶受告訴人夫之託，取
  得告訴人電話號碼，與告訴人無親誼關係亦未深識之該人，豈
  會保留號碼達2年餘之久，嗣予以蔣玉仙，此顯悖常理，是告
  訴人就己如何與蔣玉仙取得聯繫管道之實情，當有隱瞞，被告
  依此深疑告訴人、蔣玉仙互有聯繫一情，尚非全然無據，併此
  敘明。
(六)綜上，本案事證明確，被告犯行洵堪認定，應依法論科。
二、核被告所為，係犯刑法第271條第1項殺人罪、第2項殺人未
    遂罪。被告持水果刀分刺劉慶生、告訴人多次，係各基於一
    殺人犯意之接續行為，應分別論以一罪。又被告所犯上開2
    罪，犯意各別，行為互殊，應分論併罰。被告著手殺害告訴
    人丙○○而不遂，為未遂犯，依刑法第25條第2項規定減輕
    其刑。查被告於偵查犯罪機關發覺前，主動承認犯罪並交出
    水果刀而自首接受裁判一情，業經警員即證人陳隆燦於偵查
    中結證屬實，爰依刑法第62條前段減輕其刑，並就被告殺傷
    告訴人部分，依刑法第70條遞減。爰審酌被告並無前科，有
    臺灣高等法院被告前案紀錄表在卷為憑，素行尚可；僅因口
    角爭執，即持利刃怒殺素未相識之劉慶生、告訴人，剝奪劉
    慶生生命，於告訴人負傷逃離，仍窮追猛刺致其幾近喪命，
    足徵被告嚴重漠視他人生命法益，惡性重大；兼衡被告以計
    程車為業，並陋就為安身之處，居無定所，生活困頓，不願
    孤老終生希冀家庭溫暖，乃向銀行借貸籌措結婚款項，豈知
    大陸配偶來臺僅9月餘即不知去向，依告訴人屢次飾掩與蔣
    玉仙認識一情，被告在久尋未果、長期蘊積焦灼、深疑情緒
    下，案發當日凌晨復經告訴人以不雅言辭刺激，於案發時與
    告訴人及其男友再生口角爭執，因而怒氣難抑始起意刺殺之
    犯罪動機、國中畢業智識程度，坦承犯行，於本院審理時當
    庭向劉慶生子即乙○○下跪道歉，惟仍不願向告訴人道歉之
    犯後態度，及被告因娶妻尚向銀行借貸負債，已一貧如洗而
    無力賠償告訴人與劉慶生家屬、被告犯罪手段、目的、生活
    狀況等一切情狀，分別量處如主文所示之刑，並定應執行刑
    。公訴人以被告僅因一己懷疑及口角爭執即怒殺2人，求處
    被告無期徒刑，固非無因，惟本院審究上揭各情，細斟再三
    ，仍認尚不至使被告永久禁絕、隔離於社會之程度，附此敘
    明。扣案水果刀1把，為被告所有供本案犯罪所用之物，業
    據其自承在卷（本院卷第115頁），爰依刑法第38條第1項第
    2款規定宣告沒收。
據上論斷，應依刑事訴訟法第299條第1項前段，刑法第271條第1
項、第2項、第25條第2項、第62條前段、第51條第5款、第38條
第1項第2款，判決如主文。
本案經檢察官郭騰月到庭執行職務。
中    華    民    國    98    年    4     月    30    日
                    臺灣臺北地方法院刑事第14庭
                        審判長法  官  周占春
                              法  官  沈君玲
                              法  官  陳琪媛
以上正本證明與原本無異。
如不服本判決，應於判決送達後10日內，向本院提出上訴狀。
                              書記官  陳豪達
中    華    民    國    98    年    4     月    30    日
附錄法條全文：
中華民國刑法第271條
殺人者，處死刑、無期徒刑或10年以上有期徒刑。
前項之未遂犯罰之。
預備犯第1項之罪者，處2年以下有期徒刑。


司法院資訊處製作；財團法人民間司法改革基金會備份。
